【裁判字號】    97,自緝,1
【裁判日期】    970114
【裁判案由】    背信等
【裁判全文】
臺灣臺北地方法院刑事判決              97年度自緝字第1號
    自  訴  人  佳億證券股份有限公司
    代  表  人  楊文山
    被      告  甲○○
                        現所.
上列被告因背信等案件，經自訴人提起自訴，本院判決如下：
    主  文
本件免訴。
    理  由
一、自訴意旨略以：自訴人公司營業員王增賢及其妻魏梅芳基於
    共同之犯意聯絡，於民國八十三年九月二十四日以王進水名
    義購入六福股票一萬股，國際票券股票十萬股，以周吉財名
    義購入台積電股票六萬股，以被告甲○○之名義購入國壽股
    票一萬股，高企股票三萬股，台積電股票四萬股，並於同年
    九月二十六日持周吉財為發票人金額一千零四十六萬四千八
    百八十九元九月二十七日期之支票一紙，及魏榕森為發票人
    金額分別為五百十二萬八千五百三十元、一千四百九十五萬
    一千二百七十四元之支票二紙作交割款項，交付自訴人公司
    ，復以同日將上開股票全數賣出，於翌日（二十七日）完成
    交割手續取得自訴人之支票三紙，受款人王進水，金額六百
    十四萬二千六百九十八元，受款人周吉財金額一千零十五萬
    四千八百六十七元及受款人甲○○金額一千四百五十萬五千
    五百三十二元，而將其中金額一千四百五十萬五千五百三十
    二元之支票向林仁博調現，而林仁博僅支付四百四十八萬五
    千二百二十六元即取得上開支票。而王增賢、魏梅芳向自訴
    人公司取得賣出前揭股票之支票後，持其中全額六百一十四
    萬二千六百九十八元及一千零一十五萬四千八百六十七元之
    支票二張向不知情之王怡人調現，其等將王怡人支付之一千
    六百二十七萬一千四百九十八元中之三百一十五萬入魏梅
    蘭彰化銀行東台北分行之帳戶，另向林仁博調現，其中入
    被告魏梅蘭等帳戶四十八萬零一百八十三元、五十一萬八千
    七百三十八元、一百六十萬元、一百十六萬元依次匯入夏黎
    華、古君奇、宋素芳帳戶。其餘由王增賢、魏梅芳取走並於
    九月廿七日下午立即潛逃至洛杉磯。同時周吉財、王進水、
    甲○○上述用以交割之支票亦全部退票。因認被告甲○○共
    同涉有詐欺、背信及收受贓物罪嫌。
二、按案件時效已完成者，應諭知免訴之判決，並得不經言詞辯
    論為之，刑事訴訟法第302條第2款、第307條分別定有明文
    。又被告行為後，刑法於94年1月7日修正通過，於同年2月2
    日公布，並於95年7月1日施行。依修正後刑法第2條第1項規
    定：行為後法律有變更者，適用行為時之法律。但行為後之
    法律有利於行為人者，適用最有利於行為人之法律。而本件
    被告行為時刑法第80條追訴權之時效期間規定為：「追訴權
    ，因左列期間內不行使而消滅：一、死刑、無期徒刑或10年
    以上有期徒刑者，20年。二、3年以上10年未滿有期徒刑者
    ，10年。三、1年以上3年未滿有期徒刑者，5 年。四、1年
    未滿有期徒刑者，3年。五、拘役或罰金者，1年。前項期間
    自犯罪成立之日起算。但犯罪行為有連續或繼續之狀態者，
    自行為終了之日起算，」，修正後之刑法第80條則規定為：
    「追訴權，因下列期間內未起訴而消滅：一、犯最重本刑為
    死刑、無期徒刑或10年以上有期徒刑之罪者，30年。二、犯
    最重本刑為3年以上10年未滿有期徒刑之罪者，20年。三、
    犯最重本刑為1年以上3年未滿有期徒刑之罪者，10年。四、
    犯最重本刑為1年未滿有期徒刑、拘役或罰金之罪者，5年。
    前項期間自犯罪成立之日起算。但犯罪行為有繼續之狀態者
    ，自行為終了之日起算。」。自訴意旨認本件被告涉犯刑法
    詐欺、背信及收受贓物各罪之法定刑分別為「5年以下有期
    徒刑」及「3年以下有期徒刑」，是依被告行為時之舊法，
    追訴時效期間為10年，新法之追訴時效期間則為20年。比較
    新、舊法結果，被告行為時之舊法對其較為有利，揆諸前開
    修正後之刑法第2條第1項前段之規定，本件應適用被告行為
    時之舊法。則關於追訴權時效之停止進行，及其期間、計算
    ，並一體適用修正前刑法第83條之規定，合先敘明。
三、查本案被告被訴於83年間，涉犯刑法詐欺、背信及收受贓物
    之罪嫌，各罪之法定最高本刑分別為5年及3年以下有期徒刑
    ，依修正前刑法第80條第1項第2款之規定，其追訴權時效期
    間均為10年。本案於84年3月20日自訴人提起自訴繫屬於本
    院，嗣因被告逃匿，經本院於84年12月22日發佈通緝，致審
    判程序不能開始，有本院刑事卷宗及通緝書等資料在卷可稽
    。再依修正前刑法第83條第1項、第3項之規定，並參照司法
    院29年院字第1963號解釋，本案追訴權時效期間應加計4 分
    之1之停止時間即2年6月，共計12年6月。惟自訴人於84年3
    月20日開始提起自訴起至84年12月22日發布通緝止之期間共
    計9月又4日，此段期間本院乃依法行使起訴及審判之程序，
    依司法院大法官會議釋字第138號解釋，此時自訴權既無不
    行使之情形，自不生時效進行之問題。是本件追訴權時效自
    83年9月27日被告犯罪行為終了之日起算，加上前揭12年6
    月追訴權時效期間，再加上本院行使追訴權之9月又4日期間
    ，本件追訴權時效應於97年1月1日，即告完成。本件犯罪之
    追訴權時效既已完成，揆諸前開說明，爰不經言詞辯論，逕
    為免訴判決之諭知
四、據上論斷，應依刑事訴訟法第343條、第302條第2款、第307
    條，判決如主文。
中    華    民    國    97    年    1    月    14    日
              刑事第七庭審判長法  官     梁耀鑌
                              法  官     徐淑芬
                              法  官     許泰誠
上正本證明與原本無異。
如不服本判決，應於判決送達後10日內向本院提出上訴狀（應抄
附繕本）。告訴人或被害人如對於本判決不服者，應具備理由請
求檢察官上訴，其上訴期間之計算係以檢察官收受判決正本之日
期為準。
                              書記官     張漪蕙
中    華    民    國    97    年    1     月    15    日


司法院資訊處製作；財團法人民間司法改革基金會備份。
